【裁判字號】    98,上易,520
【裁判日期】    980901
【裁判案由】    妨害自由等
【裁判全文】
臺灣高等法院高雄分院刑事判決         98年度上易字第520號
上  訴  人  乙○○
即  被  告
上列上訴人因妨害自由等案件，不服臺灣屏東地方法院97年度易
字第1007號中華民國97年12月31日第一審判決（起訴案號：臺灣
屏東地方法院檢察署97年度偵字第5792號），提起上訴，本院判
決如下：
     主  文
上訴駁回。
    事    實
一、乙○○原在陸軍特種作戰指揮部轄下某單位（詳卷）服義務
    士兵役，隨部隊駐進屏東縣春日鄉大漢山營區進行訓練，於
    民國97年1 月3 日凌晨2 時許，為竊取駐在基地廚房內放置
    之米酒（竊盜部分另經軍事法院判決確定），因要求同單位
    服役之同袍甲○○自樓上安全士官寢室，將螺絲起子取交供
    其潛入廚房使用遭拒，竟基於強制使人行無義務事之犯意，
    以「你再不拿下來試試看！」等語脅迫之，致甲○○心生畏
    懼，乃順其要求而配合為之，旋乙○○又因要求甲○○隨同
    前往竊取米酒遭拒，復承前開同一犯意，對甲○○口出「你
    想死嗎？不去（的話）以後你就知道了」等語，並揮拳予以
    毆打而施強暴（傷害部分未據告訴），迫令甲○○不得不隨
    同前往竊盜而為無義務之事。嗣乙○○取得米酒4 瓶旋即在
    寢室內飲用後，言談間因對甲○○前1 日上午曾出言冒犯同
    連長官之事心生不滿，竟持菜刀將甲○○砍傷（傷害部分業
    據撤回告訴，另經檢察官為不起訴處分），為避免事發遭受
    處分，乙○○又另行基於恐嚇之犯意，對甲○○恫稱：「不
    准說出去！如果說出去你就試試看，我會殺了你」等語，致
    生危害於甲○○之生命安全。
二、案經國防部南部地方軍事法院檢察署檢察官移送臺灣屏東地
    方法院檢察署檢察官偵查起訴。
    理    由
壹、程序部分：
一、按被告以外之人於偵查中向檢察官所為之陳述，除顯有不可
    信之情況者外，得為證據，刑事訴訟法第159 條之1 第2項
    定有明文；又刑事訴訟法關於證據之規定，於軍事審判法不
    相牴觸者，準用之，軍事審判法第125 條亦有明文。本件證
    人即被害人甲○○、證人即在場目擊之人林玉龍在經國防部
    南部地方軍事法院檢察署檢察官具結後所為之陳述，雖屬傳
    聞證據；惟現階段刑事訴訟法規定，檢察官代表國家偵查犯
    罪、實施公訴，依法其有訊問被告、證人及鑑定人之權，而
    實務運作時，檢察官偵查中向被告以外之人所取得之陳述，
    原則上均能遵守法律規定，不致違法取供，其可信度極高，
    且被告並未提出有何顯不可信之情形，並捨棄詰問權，自得
    為證據。
二、本件國仁醫院所出具被害人甲○○之診斷證明書性質上雖屬
    被告以外之人於審判外之書面陳述，依刑事訴訟法第159 條
    第1 項，屬傳聞證據，惟診斷證明書係依例行性之病歷資料
    轉載而來，而醫生係從事業務之人，於醫療業務上或通常醫
    療業務過程所製作之文書，似與戶籍謄本、土地登記簿相同
    ，上開文書係屬刑事訴訟法第159 條之4 第2 款之文書，自
    得為證據。
貳、實體部分：
一、前揭犯罪事實，業據上訴人即被告乙○○於軍事檢察官訊問
    時自白不諱，核與證人甲○○、林玉龍於軍事檢察官訊問時
    所證述情節相符，並有國仁醫院診斷證明書附卷可證，被告
    乙○○於本院審理雖翻異前供，否認有對甲○○強制、恐嚇
    之犯行，辯稱：當時已經酒醉，對所為已全然不復記憶云云
    ，然查被告於原審準備程序時，對其上開被害人甲○○為其
    取來螺絲起子後，自己復親自前往再取另1 把螺絲起子等細
    節，尚且記憶清晰，交代明確，顯非處於重醉致欠缺記憶之
    人所能；況其前開飲用之米酒，既為強制甲○○配合為各該
    行為後所竊得，苟其竊得米酒前果已深醉至事後全然無記憶
    之程度，竟能自行上樓取用工具，並在軍營戒備之地，親自
    潛行至廚房行竊，再飲後復獨力能將年輕體健之被害人甲○
    ○砍傷，顯與事理大相逕庭，不足採信，是其先前所為之自
    白，核與事實相符，本件事證已臻明確，被告之犯行洵堪認
    定。
二、核被告乙○○前開以言語脅迫及以強暴毆打之方式，迫令被
    害人為其服務並隨同前往行竊而行無義務之事，係犯刑法第
    304 條第1 項以強暴、脅迫使人行無義務事之強制罪；又其
    以危害生命之事對被害人為恐嚇，致生危害於生命安全之行
    為，係犯刑法第305 條恐嚇危害安全罪。被告乙○○前開兩
    次強制他人為無義務事之舉，除均出於竊取米酒計畫之同一
    目的，並在時間、空間密接之情況下所為，應認為接續犯而
    成立一個強制罪。又其同一強制罪犯行兼有施強暴及脅迫之
    態樣，茲其對人施不法腕力而施強暴之行為，致被害人因避
    免遭進一步之惡害而陷於意思不自由之狀態，原可涵蓋以言
    詞脅迫為惡害通知而限制被害人之意思自由決定權態度之行
    為，應論以較高強度即強暴手段即為已足。其所犯上開2 罪
    ，犯意各別，行為互殊，應分論併罰。
四、原審因而適用刑法第304 條第1 項、第305 條、第41條第1
    項前段、第2 項、第51條第5 款，刑法施行法第1 條之1 之
    規定，並審酌被告乙○○之年齡、品行、智識能力、犯罪動
    機、手段、情狀、對於法益所生危害之程度，其為受有高中
    肄業教育程度之人，本件犯罪時年22歲，除前開同一期日另
    犯竊盜罪，並於本件判決前已經軍事法院判處有期徒刑5 月
    、7 月，應執行有期徒刑10月，緩刑2 年確定外，前無其他
    犯罪經法院判決之前案紀錄，有臺灣高等法院被告前案紀錄
    表及臺灣屏東地方法院檢察署刑案資料查註紀錄表各1 份在
    卷可按，本件在部隊服役期間，為竊取酒品飲用而恃強恐嚇
    他人之動機、手段，對於部隊紀律、軍人形象及被害人安全
    所生危害之程度，及其犯罪後，業經與被害人達成和解，賠
    償新臺幣（下同）100,000 元以填補損害，有和解書1 份附
    卷可參之犯後態度等一切情狀，分別量處強制罪部分拘役55
    日，恐嚇罪部分拘役40日，並定其應執行刑為拘役90日及諭
    知如易科罰金，均以新臺幣1000元折算壹日；其認事用法，
    均無不合，量刑亦屬適當，被告上訴意旨，仍執陳詞，否認
    犯行，指摘原判決不當，為無理由，應予駁回。
據上論斷，應依刑事訴訟法第368條，判決如主文。
本案經檢察官彭南雄到庭執行職務。
中    華    民    國    98    年    9    月  1    日
                  刑事第三庭    審判長法  官 周賢銳
                                      法  官 施柏宏
                                      法  官 黃憲文
以上正本證明與原本無異。
不得上訴。
中    華    民    國    98    年    9    月  1    日
                                      書記官 戴志穎
附錄本判決論罪科刑法條：
中華民國刑法第304條
以強暴、脅迫使人行無義務之事或妨害人行使權利者，處3 年以
下有期徒刑、拘役或3 百元以下罰金。
前項之未遂犯罰之。
中華民國刑法第305條
以加害生命、身體、自由、名譽、財產之事，恐嚇他人致生危害
於安全者，處2 年以下有期徒刑、拘役或300 元以下罰金。


司法院資訊處製作；財團法人民間司法改革基金會備份。
